【裁判字號】    95,簡上,130
【裁判日期】    950811
【裁判案由】    毒品危害防制條例
【裁判全文】
臺灣板橋地方法院刑事判決             95年度簡上字第130號
上  訴  人  臺灣板橋地方法院檢察署檢察官
被      告  甲○○
                   （現另案於臺灣臺北看守所羈押中）
上列上訴人因被告違反毒品危害防制條例案件，不服本院94年度
簡字第5894號中華民國95年1 月27日第一審判決（聲請簡易判決
處刑案號：臺灣板橋地方法院檢察署94年度毒偵字第6828號），
提起上訴，暨同署檢察官移送併案（95年度毒偵字第718 號、第
1774號），本院管轄之第二審合議庭判決如下：
    主  文
原判決撤銷。
甲○○連續施用第二級毒品，處有期徒刑陸月，如易科罰金，以
佰元折算壹日。扣案之第二級毒品甲基安非他命貳包（分別驗
餘毛重零點玖柒貳公克、零點壹公克）沒收銷燬之，上開外包
裝貳包、削尖吸管壹支、吸食器貳個均沒收。
    事  實
一、甲○○曾於民國91年間，因施用毒品案件，經依臺灣臺北地
    方法院以91年度毒聲字第1713號裁定送觀察、勒戒後，認無
    繼續施用毒品之傾向，於92年3 月19日執行完畢釋放出所，
    並經臺灣臺北地方法院檢察署檢察官以92年度毒偵緝字第57
    號為不起訴處分確定。詎其仍未戒除毒癮，另基於施用第二
    級毒品甲基安非他命（起訴書誤載為安非他命，以下簡稱甲
    基安非他命）之概括犯意，自前揭觀察、勒戒執行完畢釋放
    後五年內之94年8 月9 日晚間10時許起至95年1 月18日17時
    40分許為警採尿前回溯96小時內之某時止，在臺北縣樹林市
    其友人住處及同縣市○○路231 巷12號2 樓住處，以將甲基
    安非他命置入其自己臨時組裝而成之玻璃吸食器，用火燒烤
    成煙霧後吸食之方式，施用甲基安非他命；期間先為警於同
    年月10日中午12時30分許，在桃園縣龜山鄉○○路○ 段383
    號迴龍中油加油站前查獲，並扣得甲基安非他命1 包（驗餘
    毛重0.972 公克）、削尖吸管1 支等物；繼於95年1 月13日
    23時許在前揭處所為警查獲，並扣得甲基安非他命1 包（驗
    餘淨重0.13公克）、吸食器1 組；復於95年1 月18日12 時
    55分許，在臺北縣三重市○○○路120 巷20號因另案為警查
    獲，並扣得吸食器1 個，且分別經警採集其尿液送驗而查悉
    上情。
二、案經桃園縣政府警察局龜山分局報告臺灣桃園地方法院檢察
    署檢察官呈請臺灣高等法院檢察署檢察長核轉臺灣板橋地方
    法院檢察署檢察官偵查後聲請簡易判決處刑。
    理  由
一、上揭事實，業據被告甲○○於本院審理時坦承不諱，復有桃
    園縣政府警察局龜山分局於94年8 月10日扣押筆錄暨扣押物
    品目錄表各乙份、查獲物品照片4 幀、臺北市政府警察局中
    山分局長春路派出所於95年1 月13日搜索扣押筆錄暨扣押物
    品目錄表各乙份、扣押物品照片1 幀、臺北縣政府警察局三
    重分局95年1 月18日搜索扣押筆錄暨扣押物品目錄表各乙份
    、扣押物品照片2 幀存卷可稽，及甲基安非他命2 包、削尖
    吸管1 支、吸食器2 組扣案可資佐證。又被告3 次為警查獲
    時所採其尿液送驗結果，均甲基安非他命陽性反應，此有桃
    園縣政府警察局龜山分局被採尿人姓名編號對照表（編號J-
    3795）、台灣尖端先進生技醫藥股份有限公司濫用藥物檢驗
    報告1 紙、臺北市政府警察局偵辦毒品案件尿液檢體委驗單
    （檢體編號：004806）、臺北縣政府警察局三重分局查獲違
    反毒品危害防制條例案件犯嫌代碼對照表（代碼編號：0000
    000000）各1 紙、台灣檢驗科技股份有限公司分別於95年2
    月13日、95年2 月10日出具之濫用藥物尿液檢驗報告（報告
    編號分別為：CH/2006/11438 、CH/2006/11842）共2份在卷
    可稽。而第一次為警查獲扣案之結晶體1 包，經送行政院衛
    生署管制藥品管理局鑑驗結果，檢出甲基安非他命成分，驗
    餘毛重0.972 公克，此有該局管檢字第0950004182號鑑定書
    1 紙在卷可按，又第二次為警查獲扣案之結晶體1 包，經送
    臺北市政府警察局鑑驗結束，亦檢出甲基安非他命，驗淨毛
    重0.13公克，有該局95年5 月16日北市鑑毒字第024 號鑑驗
    通知1 紙在卷可憑。被告之自白有上揭補強證據可佐，堪信
    為真實。又查，被告曾於91年間，因施用毒品案件，經依臺
    灣臺北地方法院91年度毒聲字第1713號裁定送觀察、勒戒後
    ，認無繼續施用毒品之傾向，於民國92年3 月19日執行完畢
    釋放出所，並經臺灣臺北地方法院檢察署檢察官以92年度毒
    偵緝字第57號為不起訴處分確定，此有該不起訴處分書、臺
    灣高等法院被告前案紀錄表在卷可稽。綜上所述，足認被告
    前經觀察、勒戒執行完畢釋放後，五年內再犯本件施用第二
    級毒品犯行。本案事證明確，被告犯行堪以認定，應依法論
    科。
二、刑法修正後本案法律適用之說明：
    按法律變更之比較適用，比較時應就罪刑有關之共犯、未遂
    犯、想像競合犯、牽連犯、連續犯、結合犯，以及累犯加重
    、自首減輕暨其他法定加減（如身分加減）與加減例等一切
    情形，綜其全部罪刑之結果而為比較；且就比較之結果，須
    為整體之適用，不能割裂分別適用各該有利於行為人之法律
    ，此即法律變更之比較適用所應遵守之「罪刑綜合比較原則
    」及「擇用整體性原則」（參照最高法院24年上字第4634號
    判例、同院27年上字第2615號判例，及最高法院95年第八次
    刑事庭會議決議）。查刑法第41條、第56條等規定均業經修
    正，於94年2 月2 日經總統公布，並自95年7 月1 日起施行
    （以下簡稱新刑法，修正前刑法簡稱舊刑法），茲說明本案
    新舊刑法適用情形如下：(一)被告行為後，刑法第56條連續犯
    之規定，業於94年2 月2 日修正公布刪除，並於95年7 月1
    日施行，則被告之前揭犯行，因行為後新法業已刪除連續犯
    之規定，此刪除雖非屬犯罪構成要件之變更，但顯已影響行
    為人刑罰之法律效果，自屬法律有變更，而依新刑法既已刪
    除連續犯之規定，則所犯上述數行為依數罪併罰之規定分論
    併罰，則依刑法第2 條第1 項規定之「從舊從輕」原則，比
    較新、舊法結果，適用被告之行為時法律即舊刑法論以連續
    犯，以一罪論，較有利於被告。(二)舊刑法第41條第1 項前段
    規定：「犯最重本刑為五年以下有期徒刑以下之刑之罪，而
    受六個月以下有期徒刑或拘役之宣告，因身體、教育、職業
    、家庭之關係或其他正當事由，執行顯有困難者，得以一元
    以上三元以下折算一日，易科罰金。」，而被告行為時之易
    科罰金折算標準，依95年7 月1 日修正條文施行前罰金罰鍰
    提高標準條例第2 條前段之規定（該條業經總統於95年5 月
    17日公布刪除，並自95年7 月1 日失效），就其原定數額提
    高為100 倍折算1 日，則被告行為時之易科罰金折算標準，
    應以銀元100 元至300 元折算1 日，經折算為新臺幣後，係
    以新臺幣300 元至900 元折算為1 日；惟新刑法第41條第1
    項前段則規定：「犯最重本刑為五年以下有期徒刑以下之刑
    之罪，而受六個月以下有期徒刑或拘役之宣告者，得以新臺
    幣一千元、二千元或三千元折算一日，易科罰金。」，則比
    較修正前後之易科罰金折算標準，應以舊刑法第41條第1 項
    前段規定較有利於被告。經綜合前述各項罪刑法律變更，整
    體為「從舊從輕」之比較結果，應一體適用被告行為時即舊
    刑法之規定，較有利於被告，合先敘明。
三、核被告所為，係違反毒品危害防制條例第10條第2 項之施用
    第二級毒品罪；其施用毒品前之持有甲基安非他命之低度行
    為，為施用之高度行為所吸收，不另論罪。被告先後多次施
    用第二級毒品安非他命犯行，時間緊接，方法相同，觸犯構
    成要件相同之罪名，顯係基於概括犯意反覆為之，應依舊刑
    法第56條規定，論以連續犯，以一罪論，並加重其刑。而起
    訴書除就被告於94年8 月9 日22時許，在臺北縣樹林市其友
    人處，施用甲基安非他命一次犯行予以起訴外，就前開論罪
    之其餘犯行部分，雖未據檢察官起訴，惟與上開已起訴論罪
    部分有連續犯之裁判上一罪之關係，並經檢察官請求併案審
    理，本院自得一併審究。
四、原審以被告事證明確，而予論科，固非無見。惟查被告於94
    年8 月9 日22時為警查獲後，仍繼續施用甲基安非他命，並
    為警分別於95年1 月13日及95年1 月18日查獲，原審就被告
    於94年8 月9 日22時許之施用甲基安非他命一次犯行以外之
    其餘犯行部分，未及一併審理，尚有未洽，檢察官上訴意旨
    ，就此指摘原判決不當，求予撤銷改判，為有理由，應由本
    院將原判決撤銷改判。爰審酌被告前曾施用毒品，業經觀察
    勒戒執行完畢，竟再為本件施用毒品犯行，顯見其不思悔改
    ，自制力亦顯不佳；惟另考量被告於犯後已坦承犯行，而其
    施用毒品行為於本質上係屬自我戕害行為，反社會性之程度
    應屬較低等一切情狀，量處如主文第2 項所示之刑，並依舊
    刑法第41條第1 項前段規定，諭知易科罰金之折算標準，以
    示懲儆。又扣案之甲基安非他命2 包（分別驗餘毛重0.972
    公克、0.13公克），既屬當場查獲之第二級毒品，爰依毒品
    危害防制條例第18條第1 項前段規定，宣告沒收銷燬之。至
    於上開毒品之外包裝2 包，係用於包裹毒品，防其裸露、潮
    濕，便於攜帶施用，係預備供被告施用毒品所用之物，而扣
    案之削尖吸管1 支、吸食器2 個，係供被告施用毒品所用之
    物，以上物品均係被告所有，此業據被告於本院審理時供明
    在卷，而刑法關於沒收之規定雖有修正文字以使適用更期明
    確，但無影響刑罰之法律效果，且法律之適用應整體觀察，
    不宜割裂適用，而本件被告之犯行於所論罪之主刑之宣告既
    已經比較後決定適用舊刑法，關於沒收從刑之諭知，亦應整
    體適用修正前刑法，爰依舊刑法第38條第1 項第2 款規定，
    均併予宣告沒收。
五、至於臺灣板橋地方法院檢察署檢察官以95年度毒偵字第718
    號、第1774號移送本院併案審理有關被告於95年1 月14日1
    時15分許、同年月18日17時20分許，各為警採尿回溯前96小
    時內之某時施用甲基安非他命犯行部分，雖未據檢察官於起
    訴書中敘及，惟該部分與已敘及之部分有連續犯裁判上一罪
    之關係，自為起訴效力所及，本院已併予審究，附此敘明。
據上論斷，應依刑事訴訟法第455 條之1 第1 項、第3 項、第36
9 條第1 項前段、第364 條、第299 條第1 項前段，毒品危害防
制條例第10條、第2 項、第18條第1 項前段，刑法第2 條第1 項
、第11條、修正前第56條、修正前第41條第1 項前段、修正前第
38條第1 項第2 款，修正前罰金罰鍰提高標準條例第2 條，判決
如主文。
本案經檢察官陳孟黎到庭執行職務。
中    華    民    國    95    年    8     月    11    日
                  刑事第十一庭審判長法  官  徐蘭萍
                                    法  官  林漢強
                                    法  官  林淑婷
以上正本證明與原本無異。
本件不得上訴。
                                    書記官  廖貞音
中    華    民    國    95    年    8     月    11    日
附錄本案論罪科刑法條全文：
毒品危害防制條例第10條
施用第一級毒品者，處 6 月以上 5 年以下有期徒刑。
施用第二級毒品者，處 3 年以下有期徒刑。


司法院資訊處製作；財團法人民間司法改革基金會備份。
